【裁判字號】    97,司,113
【裁判日期】    970319
【裁判案由】    選派清算人
【裁判全文】
臺灣臺北地方法院民事裁定               97年度司字第113號
    聲  請  人  乙○○
    非訟代理人  吳慶隆律師
上列聲請人聲請選派清算人事件，本院裁定如下：
    主  文
選派甲○○（民國四十一年七月二十日生，現住台北縣永和市○
○路二二巷十九弄二九號十一樓）為德男企業有限公司之清算人
。
聲請程序費用新台幣壹仟元由德男企業有限公司負擔。
    理  由
一、按解散之公司，除因合併、破產而解散者外，應行清算；而
    有限公司清算，準用無限公司有關之規定；又無限公司不能
    依公司法第79條規定定其清算人時，法院得因利害關係人之
    聲請，選派清算人，公司法第24條、第113條、第81 條分別
    定有明文。
二、本件聲請意旨略以：德男企業有限公司（下稱德男公司）業
    經台北市政府以民國93年7月29日府建商字第09313547000號
    函發止登記，德男公司應行清算，而依德男公司變更登記事
    項卡所載，伊雖係德男公司唯一股東兼董事，依公司法第11
    3條準用同法第79 條之規定當然為清算人，但伊係遭人冒用
    登記為德男公司負責人，茲為提起確認伊與德男公司間董事
    及股東關係不存在訴訟之必要，爰依公司法第113 條準用同
    法第81條規定，聲請選派德男公司之實際負責人甲○○為清
    算人等語。
三、查德男公司業經台北市政府以93年7月29日府建商字第09313
    547000號廢止登記在案，依公司法第26之1 條準用同法第24
    條規定應行清算程序，而聲請人係德男公司登記唯一董事及
    股東，且德男公司章程未對選任清算人有特別規定等情，此
    有公司章程及變更登記事項卡在卷可參。則聲請人應為德男
    公司之清算人並進行清算程序，惟聲請人因遭人冒用登記為
    德男公司負責人，已對前任負責人丙○○向臺灣臺北地方法
    院檢察署（下稱臺北地檢署）提出告訴，案經臺北地檢署檢
    察官偵查結果，認丙○○亦係登記名義人，而以96年度偵續
    字第112 號為不起訴處分，惟甲○○於該案偵查中結證稱：
    當初吳壽南向華泰銀行借款70幾萬元，由伊擔任連帶保證人
    ，伊不得不幫吳壽南承接德男公司，並幫他還清貸款及債務
    。但伊係名女子，不方便南下向廠商叫貨或洽談事務，所以
    先用與南部廠商有交情之吳壽南胞妹名義來協商，伊本來要
    以經營之澤籃公司來承接德男公司業務，但因某家農產運銷
    公司有10幾家店面，須重新支付上架費而作罷，嗣伊徵得丙
    ○○同意將其登記為德男公司負責人，如此才能與吳壽南債
    務作切割，避免德男公司月結90日之應收帳款遭債權人扣押
    等語，業經本院調閱上開偵查案卷查核屬實，並影印附卷可
    參，可見聲請人主張甲○○係德男公司之實際負責人，堪予
    採信。雖甲○○於本院調查時翻詞否認上情，並辯稱吳壽南
    才是德男公司實際負責人云云，惟甲○○自承從吳壽南接掌
    德男公司，並將丙○○登記為德男公司負責人等情而觀，顯
    已掌控德男公司事務，並施行實際負責人之權能，自與許
    芬所稱德男公司事後遭人變更登記及盜開發票等情無關。是
    本件聲請人遭人冒名登記為德男公司負責人，而對德南公司
    提起確認董事及股東關係不存在之訴，則其基於利害關係人
    聲請本院選派許芬為德男公司之清算人，於法並無不合，
    應予准許。
四、依非訟事件法第24條、第175條第3項，裁定如主文。
中    華    民    國    97    年    3     月    19    日
                        民事第一庭法官  傅中樂
以上正本係照原本作成。
不得聲明不服。
中    華    民    國    97    年    3     月    19    日
                                書記官  李佩芳


司法院資訊處製作；財團法人民間司法改革基金會備份。
